【裁判字號】    92,簡,215
【裁判日期】    920424
【裁判案由】    綜合所得稅
【裁判全文】
臺北高等行政法院判決                            九十二年度簡字第二一五號
  原      告  甲○○
  被      告  財政部臺灣省北區國稅局
  代  表  人  林吉昌（局長）
  訴訟代理人  乙○○
右當事人間因綜合所得稅事件，原告不服財政部中華民國九十一年四月一日台財訴字
第○九一○○○四四四七號訴願決定，提起行政訴訟。本院判決如左：
    主  文
原告之訴駁回。
訴訟費用由原告負擔。
    事  實
緣原告係甲○○建築師事務所負責人，民國（下同）八十五年度綜合所得稅結算申報
，原列報取自該事務所之執行業務所得新台幣（下同）一一二、四六九元。案經被告
初查核定其執行業務所得一、四八四、七九一元，併課原告當年度綜合所得稅，核定
綜合所得總額二、二○二、九九八元，淨額一、三九八、九九八元，應納綜合所得稅
額一九九、四八九元。原告不服，就執行業務收入、旅費、保險費、職工福利、什費
（其他費用）、水電瓦斯費、書報雜誌及業務費等，申請復查，經被告於九十年八月
二十四日以北區國稅法第00000000號復查決定書追減執行業務所得一、○七
二、一五七元，變更核定綜合所得總額為一、一三○、八四一元，淨額為三二六、八
四一元。原告猶表不服，提起訴願，經財政部決定「原處分關於旅費與伙食費部分撤
銷，由原處分機關另為處分，其餘訴願駁回。」，（被告就訴願撤銷意旨，重核結果
，以九十一年五月二十二日北區國稅法字第○九一○○一五一七五號訴願決定重核案
件復查決定書追認伙食費四○、三二○元，變更核定執行業務所得為三七二、三一四
元，綜合所得總額為一、○九○、五二一元，淨額為二八六、五二一元），原告就上
開訴願決定駁回部分仍表不服，向本院提起行政訴訟。茲摘敘兩造主張之理由意旨如
次（原告經合法通知，未於準備程序期日到場，依其起訴狀及補充理由狀之聲明及主
張）：
一原告主張之理由略謂：(一)吸塵器係清潔必備品，才二、九○○元而已，若予以刪除
  ，實屬過苛。抬頭雖係蓋章，但非原告所蓋，售貨員於送貨時也可蓋。因此，被告
  以「自蓋抬頭，否准認列」，自屬不合事理，應准認列。(二)查原告執行業務與住家
  非同一戶門牌，自無合用情形，而被告對此不予理會，以合用認定，已失法理在先
  ，從而要求他戶之資料，已屬逾越，瓦斯及水費，應予全數認定。(三)又契約係由雙
  方合意而訂定，修改解除，係以其真意而認定。被告不能自行以應有何種之契約而
  逕行認定。另業主特別有出具證明者，更明證屬雙方合意之約定，因此有付款單據
  ，有業主證明者，應予認列。有關地質鑽探，係五樓以上才需用，為建築法規所明
  載。因此，已附建照、起造人名冊、鑽探報告書（內附地號地址及公司）及發票、
  起造人出具之證明（即業主證明），可互相比對，帳證明確，應予以認列支出。(四)
  被告主張事務所與原告設籍同址乙事，因而延伸或水電瓦斯共用之推論，實係誤解
  。此有原告當時之戶口名簿影本乙份可資參照。證明原告設籍住址係新竹市○○路
  二六五號二樓，與事務所非同址。(五)被告因原告另有十四件工程附工程委託契約書
  ，內註有許多費用需由委託人負擔之記載被刪除，而產生疑義乙事，實係誤解。蓋
  此十四件契約書，不僅非系爭工程之契約書，更非法定標準格式，從而被告逕依非
  系爭工程之契約書，依非法定標準格式，而誤解認定鑽探費應由委任人即起造人負
  擔，已屬誤認在先，從而被告堅持，應有何種不可變更之約定，更有違法理。按民
  法有關規定，契約係由雙方合意而訂定、修改、解除，係以其真意而認定。而原告
  早已提出起造人（即業主）證明鑽探費用係由原告負擔支出，為被告所不能否認。
  即此證明書即屬最真實確定的約定結果的證明。原告也已另提供鑽探報告之建照影
  本，證明鑽探地點係原告所設計之地點。至原告事務所抬頭之發票，為求詳細起見
  ，特再請該鑽探業者提出詳細證明，暨建照影本（載有建築地點暨設計人），應已
  非常明確。請撤銷原處分及訴願決定關於剔除吸塵器費用、水費、瓦斯費及業務費
  等支出項目，以維權益等語。
二被告主張之理由略謂：(一)其他費用（雜費）部分：被告以自書抬頭為由，剔除八十
  五年十二月二十一日憑證，金額二、九○○元，原告主張吸塵器係清潔必備品，才
  二、九○○元，若予以刪除，實屬過苛等語，惟查系爭憑證（統一發票）買受人名
  稱及住址係以橡皮章戳加蓋於上，非出自出據人手筆，有該筆憑證影本附案可稽，
  原告取得之憑證記載事項不符，被告否准認列，並無不合。(二)水費、瓦斯費部分：
  原告原申報水電瓦斯費一二、九八五元，被告以事務所與住家合用為由，二分之一
  費用計六、四九二元，不予認定。復查時，經僅提示事務所與住家之電表分開設置
  之電費收據，經重核准予追認電費二、四七三元，水費及瓦斯費仍維持原核定，並
  無不合。訴願時，原告主張事務所與住家地址不同，惟查當年度事務所與原告設籍
  同址，另被告以九十年十月二十六日北區國稅法第九○一四四一二七號函請原告提
  示水費、瓦斯費未與住家合用之單獨繳費收據，逾期未提示，致無法勾稽核認系爭
  費用，是原核定並無不合。本件原告雖一再主張執行業務與住家非同一戶門牌，自
  無合用情形，惟均未提供相關繳費收據供被告查核勾稽，空言主張，核無足採，原
  核定並無不合。(三)業務費（地質鑽探費）部分：原告原申報地質鑽探費五八、○○
  ○元，被告於查帳時核對其所提示之委託契約書，其第六條：申請建築執照及建築
  線應繳納之各種規費、土地鑑界費用及地質鑽探費用，均由委託人負擔。依此，不
  予認列系爭費用。復查時，原告再次提示之委託契約書，已將該第六條刪除，惟並
  未加註委託人及建築師印章，顯見該條款之刪除係事後補作，乃維持原核定。訴願
  時，原告主張地質鑽探措施，大都係領得建造執照之前須辦理，而本年度十四件所
  附工程委託書多為八十四年度接辦之事件，故八十五年度申報之地質鑽探費與此十
  四件工程委託書無關。原處分理由所稱委託契約書第六條是否事後刪除等事，實與
  本年度之支出不相干。系爭費用係八五工建字第六○九、五八一、五六六、六二九
  等建造執照工程為五樓以上者，方須鑽探等語。被告以九十年十月二十六日北區國
  稅法第九○一四四一二七號函請原告提示系爭費用之施工工地建照影本、施工契約
  書及相關證明文件，以供查核。惟原告僅提出八五年度工建字第六○九、五八一、
  五六六、六二九號等建照影本，未提供相關工程契約書及有關證明文件，且系爭鑽
  探費發票並未註記工程明細，致無法勾稽查核，原告之主張，尚難採信，原核定並
  無不合，請駁回原告之訴等語。
      理  由
一本件原分案號為九十一年度訴字第一八九一號，嗣經行準備程序查明，原告爭執稅
  額為四、○五三元，未逾十萬元，應改分「簡」案號，依簡易程序進行，合先敘明
  。
二按「個人之綜合所得總額，以其全年左列各類所得合併計算之︰第一類‧‧‧第二
  類︰執行業務所得︰凡執行業務者之業務‧‧‧收入，減除‧‧‧執行業務之旅費
  及其他直接必要費用後之餘額為所得額。」所得稅法第十四條第一項第二類第一款
  定有明文。次按「費用及損失之原始憑證，除統一發票應依統一發票使用辦法第九
  條規定記載外，其餘收據或證明，應載有損費性質、金額、日期、受據（票）人或
  受證明人之姓名或名稱及統一編號，出據人或出證明人姓名或名稱、地址及統一編
  號暨其他必要記載之事項。其為經手人之證明者，亦須載有損費性質、金額、日期
  及其他必要記載事項，由經手人簽名及蓋章。」、「執行業務者為其委任人辦理事
  務所支付之費用，其應由委任人負擔者，不得作為費用列支。但委任契約內載明由
  執行業務者負擔，並經提出具體證明及載明支付者名稱之憑證，應核實認定。」、
  「費用及損失，未經取得原始憑證，或經取得而記載事項不符者，不予認定。」、
  「水電瓦斯費：一、‧‧‧二、共同使用之水、電、瓦斯，其費用以二分之一認列
  。三、水、電、瓦斯費之原始憑證如左：（一）電費為電力公司之收據。（二）水
  費為自來水公司之收據。（三）瓦斯費為瓦斯公司、煤氣行號之統一發票或收據。
  」、「其他費用或損失：一、不屬以上各條之項目而與執行業務有關之其他必要費
  用，准予列為其他費用或損失。」亦分別為執行業務所得查核辦法第九條、第十六
  條、第十七條第一項、第二十六條第二款、第三款及第三十四條第一款所規定。
三本件原告起訴爭執項目計有其列報吸塵器二、九００元，地質鑽探費五八、０００
  元，被告否准認列，水費、瓦斯費被告僅准認列二分之一，剔除四、０五六元，茲
  分別說明如后：(一)原告列報八十五年十二月二十一日之吸塵器二、九００元，所檢
  附之統一發票（見原處分卷第二０八頁）之受據人名稱及住址係以橡皮章戳蓋「甲
  ○○建築師事務所、新竹市○○路二六五號」，顯非出據人所書寫，則被告否准認
  列，自無不合。(二)原告八十五年度水電瓦斯費計列報一二、九八五元，被告初查時
  以原告之事務所與住家，無法明確劃分為由，剔除二分之一費用六、四九二元，原
  告不服，申請復查，並提出事務所與住家電表分開之電費收據，經復查決定准予追
  認二、四三七元，揆諸首揭規定，亦無不合。又原告提起訴願後，被告曾以九十年
  十月二十六日北區國稅法字第九０一四四一二七號函請原告提示水費、瓦斯費住家
  未與事務所合用之單獨繳費收據供核，惟原告迄未提出，則其訴請列報之水費、瓦
  斯費全數認列，洵不足採。(三)原告列報之地質鑽探費五八、０００元，被告查帳時
  依其提示之十四件委託契約書第六條記載：‧‧‧地質鑽探費用，均由委託人負擔
  。即非由受託建築師原告負擔，又上開委託契約書有多件係於八十五年訂立，且係
  原告所提示，自係與系爭鑽探費有關之契約書，被告依該契約書之記載，否准原告
  列報，自無不合，至於原告所提八十五年十二月十一日統一發票（見原處分卷第二
  ０七頁），並未註記工程明細，亦未提供相關工程契約書供核，上開統一發票復與
  原告所提前述十四件委託契約書第六條有關地質鑽探費之一貫約定均不相符，原告
  經通知亦未於準備程序期日到庭為有利之舉證說明，原告所訴，洵不足採。
四綜上說明，本件被告就原告列報吸塵器、水費、瓦斯費及地質鑽探費所為處分，核
  無違誤，訴願決定，予以維持，亦無不合，原告起訴意旨，非有理由，應予駁回。
五據上論結，本件原告之訴為無理由，依行政訴訟法第二百三十六條、第九十八條第
  三項前段，判決如主文。
中      華      民      國    九十二    年      四      月    二十四    日
                            臺 北 高 等 行 政 法 院  第 一 庭
                                                     法    官  黃本仁
右為正本係照原本作成。
本件以訴訟事件所涉及之法律見解具有原則性者為限，始得於本判決送達後二十日內
向本院提出上訴狀並表明上訴理由，如已於本判決宣示後送達前提起上訴者，應於判
決送達後二十日內補具上訴理由（均按他造人數附繕本），且經最高行政法院許可後
方得上訴。
中      華      民      國    九十二    年      四      月    二十五    日
                                                     書 記 官  姚國華


司法院資訊處製作；財團法人民間司法改革基金會備份。
